Minutes et répertoires du notaire Alexis HERVY, juillet 1644 - 13 juin 1653 (étude XI)
Archives nationales
- Minutes de Alexis HERVY, juillet 1644 - 1658; MC/ET/XI/150 - MC/ET/XI/158
  - Minutes. 1644, juillet - décembre, juillet - décembre 1644; MC/ET/XI/150; registre
    - Marché pour la confection d'un fût d'orgues pour l'église Saint-Médard par Germain Pillon., 11 novembre 1644; MC/ET/XI/150
      'Furent presens en leurs personnes honorables hommes Jacques Lefebvre, marchant de vins, Jean Guyenet, marchant megissier, Vincent Graffart, aussy marchant megissier, et Benigne Charles, maistre couvreur de maisons à Paris, tous demeurans ès fauxbourgs Saint-Marcel et à present marguilliers de l'oeuvre et fabricque Saint-Medard èsdictz faulxbourgs, d'une part, et honorable homme Germain Pillon, maistre menuisier à Paris, demeurant rue de Bievre, parroisse Saint Estienne-du-Mont, d'autre part, lesquelles partyes, en la presence et du consentement de venerable et discrete personne Messire Henry de Cuigy, prieur et curé de ladicte eglize et suivant la resolution faicte en l'assemblée des anciens marguilliers d'icelle, le deuxiesme jour de ce present mois, escrite sur le livre des deliberations et resolutions l'extraict duquel demeurera annexé avecq la minute des presentes, après qu'il a esté paraphé par lesdictz sieurs marguilliers à present en charge, dudict Pillon et des notaires soubzsignez, ont faict et accordé ce qui ensuict. C'est assavoir que ledict Pillon a promis, sera tenu, promet et s'oblige par ces presentes de faire et parfaire bien et deuement, comme il appartient et au dire d'ouvriers et gens à ce cognoissans, ung grand futs d'orgues de bois de chesne sain, sec, net, loyal et marchant, suivant les longueurs, largeurs et haulteurs et diapasonz qu'il a cy-devant fourny pour y mettre et poser un orgue de huict piedz en monstre qui sera fermé, les costez de lambris à compartimens et au derriere du corps d'embas sera mis six grandz panneaux avecq quatre traverses, deux grandz voletz pour fermer le devant dudict orgue, avecq les corniches, enrichissemens et figures, le tout suivant et conformement au dessein qu'il a presentement baillé ausdictz sieurs marguilliers qui a esté paraphé par eulx, ledict Pillon et desdictz notaires soubzsignez, à la reserve toutesfois du positif, gallerye, platfondz, coulonnes et devanture du jubé ou gallerye, lesquelles ledict Pillon ne sera tenu fournir.
      Lesquelz sieurs marguilliers fourniront le bois de charpenterye necessaire pour poser en place ledict fust d'orgues et payeront ce qu'il conviendra pour la façon - dudict bois de charpenterye -.
      Et ledict Pillon sera tenu rendre le tout faict et parfaict et posé en place dans le premier jour de mars prochain, à peine de tous despens, dommages et interests, auquel lesdictz sieurs marguilliers rendront ledict dessein lorsque - ledict fust d'orgues - aura esté, comme dict est, placé et receu.
      Ce marché faict auxdictes charges cy-dessus et oultre moyennant le prix et somme de douze cens livres tournoiz sur laquelle somme a esté presentement par lesdictz sieurs marguilliers payé, compté, nombré et dellivré en presence des notaires soubzsignez la somme de trois cens livres tournoiz et, pour le surplus montant à la somme de neuf cens livres tournoiz, lesdictz sieurs marguilliers seront tenus, promettent et s'obligent la bailler et payer audict Pillon lorsqu'icelluy Pillon aura faict, parfaict et posé en place ledict fust d'orgues et qu'il aura esté, comme dict est, receu, et oultre - ladicte somme de douze cens livres tournoiz -, pourra ledict Pillon prendre et emporter l'ancien fust d'orgues qui est à present en ladicte eglise, pour en faire et disposer par luy ainsy que bon luy semblera, à la reserve des quatre barres de fer qui tiennent ledict fust d'orgues.
      Car ainsy, etc., promectans etc, obligeans lesdictz sieurs marguilliers èsdictz noms et ledict Pillon corps et biens, renonceans etc.
      Faict et passé en ladicte chambre d'assemblée de ladicte fabricque Sainct-Medard le unziesme jour de novembre, avant midy mil six cent quarante-quatre, ledict Benigne Charles a declaré ne scavoir escrire ne signer et les aultres dessus dictz ont signé:
      LEFEBVRE GUYENET GRAFFART CUIGY PILON CARTIER (notaire) HERVY (notaire).
      Pièce jointe:
      'Extraict du livre des deliberations et resolutions des anciens marguilliers de l'oeuvre et fabricque Sainct-Medard.
      'Du deuxiesme jour de novembre mil six cent quarante-quatre.
      'Sur ce qui a esté proposé par Messieurs les marguilliers de ceste fabricque qu'il est à propos et seroit neccessaire de faire faire des orgues, attendu que ceulx qui y sont ne peuvent plus servir, et, ayant monstré un dessein qui leur a esté baillé par un nommé Pillon, menuisier, et suivant aussy ledict marché qu'ilz ont cy-devant faict avecq Christophle du Boys, facteur d'orgues, la compagnye a esté d'advis que lesdictz sieurs marguilliers puissent faire continuer le travail encommencé par ledict du Boys, facteur d'orgues, et que ledict buffet soit faict suivant ledict dessein à eulx presenté, le tout en telle somme qu'il se puisse monter et à ceste fin faire tel marché qu'ilz adviseront bon estre.
      Ainsy signé: Jehan Laudigeois, Millochin, Hugues Langloys. Darton, Françoys Aymé, Froment, Courde, Aubin Hugueville, Turpin, Louis Lambert, Meriel et Joseph Prevost.
      Ce fut ainsy faict, pris et collationné sur ledict livres, ce faict, icelluy rendu à honorables hommes Jacques Lefebvre, Jehan Guyenet, Vincent Graffart et Benigne Charles, marguilliers à present en charge en ladicte oeuvre et fabricque par les notaires garde-nottes du roy nostre sire au Chastelet de Paris soubzsignez le unziesme jour de novembre mil six cent quarante-quatre et ont signé à la reserve dudict Charles qui a declaré ne scavoir escrire ne signer de ce interpellé:
      LEFEBVRE GUYENET GRAFFART CARTIER HERVY.
      Documents du Minutier central concernant l'histoire de la musique (1600-1650), par Madeleine Jurgens, tome II [études XI à XX, 1900 actes], Paris, Archives nationales, 1974, p. 813 (instrument de recherche imprimé dématérialisé, certaines notices sont plus détaillées dans la version intégrale accessible en ligne par la rubrique 'Autres instruments de recherche', voir contexte dans le Plan d’orientation général - Notaires de Paris, guides thématiques du Minutier).
    - SAINT-MÉDARD église § Marché de menuiserie, par Germain PILON, aux marguilliers de l'Oeuvre et fabrique de l'. .. pour un fût d'orgue de bois de chêne destiné à contenir un orgue de 8 pieds., 11 novembre 1644; MC/ET/XI/150
      marché; Saint-Médard (église); Pilon, Germain
    - MENUISERIE marché de § Promesse par Germain PILON, maître menuisier à Paris, aux marguilliers de Saint-Médard, de leur faire pour le Ier mars prochain un grand fût d'orgues de bois de chêne, suivant les dimensions fournies pour y mettre un orgue de 8 pied et ce moyennant 1200 livres sur lesquelles led. PILON reçoit 300 livres., 11 novembre 1644; MC/ET/XI/150
      marché; Pilon, Germain; menuisier
    - MENUISIER (Me) PILON Germain rue de Bièvre § Marché de menuiserie par. .. pour l'église Saint-Médard., 11 novembre 1644; MC/ET/XI/150
      marché; Pilon, Germain
    - PILON (Germain) maître menuisier à Paris, demeurant rue de Bièvre § Marché par .. aux marguilliers de Saint-Médard pour un grand fût d'orgues de bois de chêne., 11 novembre 1644; MC/ET/XI/150
    - IMPRIMEUR (Me) (Apprentissage) § Mise en apprentissage par Jean CHARMOT, maître imprimeur à Paris, pour 4 ans, de Charles GUILLAUME, fils de défunts Jean GUILLAUME, receveur général du château d'Ancy-le-Franc près de Tonnerre et de Rose LAGNEAU, chez Denis HOUSSAYE aussi maître IMPRIMEUR à Paris, sans aucun débours., 11 novembre 1644; MC/ET/XI/150
    - HOUSSAYE (Denis) maître imprimeur rue du Mont Ste Geneviève § Apprentissage de Charles GUILLAUME chez Denis HOUSSAYE, 11 novembre 1644; MC/ET/XI/150
      contrat d'apprentissage; Houssaye, Denis
    - IMPRIMEUR (Me) CHARMOT (Jean) demeurant au Pilier vert rue du Mont-Ste Geneviève § Mise en apprentissage par Jean CHARMOT; Mariage en présence de Jean CHARMOT, 11 novembre 1644 - 13 novembre 1644; MC/ET/XI/150
      contrat d'apprentissage; contrat de mariage; Charmot, Jean
    - CHARMOT (Jean) Imprimeur demeurant rue du Mont Sainte-Geneviève, paroisse Saint-Etienne-du-Mont, à l'enseigne le pilier vert § Mise en apprentissage par Jean CHARMOT de Charles GUILLAUME, fille de défunt Jean GUILLAUME, receveur général du château d'Ancy-le-Franc, chez Denis HOUSSAYE, aussi maître imprimeur à Paris, 11 novembre 1644; MC/ET/XI/150
      contrat d'apprentissage; Charmot, Jean
    - ANCY-le-FRANC (château d') près de Tonnerre § Mise en apprentissage par Jean CHARMOT, maître imprimeur à Paris, de Charles GUILLAUME, fils de défunts Jean GUILLAUME, receveur général du château d'ANCY-le-FRANC et de Rose LAGNEAU, chez Denis HOUSSAYE, aussi maître imprimeur à Paris., 11 novembre 1644; MC/ET/XI/150
      contrat d'apprentissage; Ancy-le-Franc (Yonne, château d')
    - Bail par Antoine de Monroussel, notaire au Châtelet, demeurant rue Saint-Jacques, paroisse Saint-Séverin, comme créancier de feu Pierre Angenoust, conseiller, secrétaire du roi, à Jean Blanchet, vigneron, de terres et vignes à Pierrelaye., 13 novembre 1644; MC/ET/XI/150
      bail; Saint-Jacques (rue); Pierrelaye (Val-d'Oise); Angenoust, Pierre; Blanchet, Jean; Monroussel, Antoine de; notaire; secrétaire du roi (Ancien Régime)
    - PIERRELAYE § Bail par Antoine de MONROUSSEL, notaire au Châtelet, demeurant rue Saint-Jacques, créancier de feu Pierre ANGENOUST, conseiller, secrétaire du Roi, pour un an à Jean BLANCHET, vigneron à PIERRELAYE, de vignes sises aud. terroir de PIERRELAYE, moyennant 15 sols de loyer., 13 novembre 1644; MC/ET/XI/150
    - RELIEUR et LIBRAIRE (marchand) à Paris HALLÉ (Etienne) et Catherine HOUSSAYE, sa femme § Mariage en présence de Etienne HALLÉ, 13 novembre 1644; MC/ET/XI/150
      contrat de mariage; Hallé, Etienne
    - LIBRAIRE (marchand) COMPAIN (Jacques) § Mariage en présence de Jacques COMPAIN, 13 novembre 1644; MC/ET/XI/150
      contrat de mariage; Compain, Jacques
    - MAHUET (Jacques) maître imprimeur à Paris § Mariage de Mathurin LAMY, compagnon imprimeur à Paris, en présence de Jacques MAHUET, ami., 13 novembre 1644; MC/ET/XI/150
      contrat de mariage; Mahuet, Jacques
    - LIBRAIRE (marchand RELIEUR et) à Paris HALLÉ (Etienne) et Catherine HOUSSAYE, sa femme § Mariage en présence de Etienne HALLÉ, 13 novembre 1644; MC/ET/XI/150
    - LOYSEL (Joachim) Imprimeur demeurant au Carrefour Sainte-Geneviève § Mise en apprentissage par Joachim LOYSEL de Gervais BLUTEL, natif de Sentilli en Normandie, chez Charles COIGNARD, maître imprimeur rue des Sept-Voies, 13 novembre 1644; MC/ET/XI/150
      contrat d'apprentissage; Loysel, Joachim
    - LAMY (Mathurin) compagnon imprimeur demeurant rue du Mont Ste-Geneviève, en la maison du Pilier vert, fils de défunt Etienne LAMY, lieutenant au bailliage de Pouligny et de Catherine GODIN. § Mariage de Mathurin LAMY et de Marie HOUSSAYE. Parmi les témoins pour Mathurin LAMY: Jean CHARMOT et Jacques MAHUET aussi imprimeurs à Paris, amis., 13 novembre 1644; MC/ET/XI/150
      contrat de mariage; Lamy, Mathurin
    - IMPRIMEUR (Me) (Apprentissage) § Mise en apprentissage par Joachim LOYSEL, imprimeur à Paris, pour 5 ans, de Gervais BLUTEL, fils de Jean BLUTEL demeurant à Sentilli en Normandie, chez Charles COIGNARD, maître IMPRIMEUR à Paris, qui logera, nourrira l'apprenti et l'entretiendra de ses habits, sans aucun denier déboursé par ledit BLUTEL., 13 novembre 1644; MC/ET/XI/150
    - IMPRIMEUR (Me) à Paris MAHUET (Jacques) § Mariage en présence de Jacques MAHUET, 13 novembre 1644; MC/ET/XI/150
    - HOUSSAYE (Marie) fille de Denis HOUSSAYE, maître imprimeur rue du Mont-Ste-Geneviève et de Claude COMPAIN § Mariage de Mathurin LAMY, compagnon imprimeur à Paris, et de Marie HOUSSAYE. Parmi les témoins: Jean HOUSSAYE, prêtre à Saint-Etienne-du-Mont, Denis HOUSSAYE, compagnon imprimeur, frères de Marie HOUSSAYE Etienne HALLE, marchand relieur et libraire à Paris, beau-frère à cause de Catherine HOUSSAYE, sa femme, Jacques COMPAIN, marchand libraire, cousin maternel, etc., 13 novembre 1644; MC/ET/XI/150
      contrat de mariage; Houssaye, Marie
    - HOUSSAYE (Denis) Compagnon imprimeur § Mariage de Marie HOUSSAYE, fille de Denis HOUSSAYE, maître imprimeur à Paris et de Claude COMPAIN, sa femme, en présence de Denis HOUSSAYE frère de la future épouse., 13 novembre 1644; MC/ET/XI/150
      contrat de mariage; Houssaye, Denis
    - HOUSSAYE (Denis) maître imprimeur, et Claude COMPAIN, sa femme, demeurant rue de la Montagne-Ste Geneviève § Mariage de Mathurin LAMY, compagnon imprimeur demeurant en la maison du Pilier vert, dite rue, et de Marie HOUSSAYE, fille de Denis HOUSSAYE, 13 novembre 1644; MC/ET/XI/150
    - IMPRIMEUR LOYSEL (Joachim) Carrefour Sainte-Geneviève § Mise en apprentissage par Joachim LOYSEL, 13 novembre 1644; MC/ET/XI/150
    - IMPRIMEUR (compagnon) LAMY (Mathurin) demeurant au Pilier vert rue du Mont Ste Geneviève § Mariage de Mathurin LAMY et de Marie HOUSSAYE., 13 novembre 1644; MC/ET/XI/150
    - IMPRIMEUR (compagnon) HOUSSAYE (Denis) § Mariage en présence de Denis HOUSSAYE, 13 novembre 1644; MC/ET/XI/150
    - IMPRIMEUR (Me) HOUSSAYE (Denis) et Claude COMPAIN, sa femme, rue de la Montagne-Ste Geneviève § Mariage de Marie HOUSSAYE, fille de Denis HOUSSAYE, 13 novembre 1644; MC/ET/XI/150
    - HALLÉ (Etienne) marchand relieur et libraire à Paris § Mariage de Marie HOUSSAYE, fille de Denis HOUSSAYE, maître imprimeur à Paris, en présence de Etienne HALLÉ beau-frère, à cause de Catherine HOUSSAYE, sa femme., 13 novembre 1644; MC/ET/XI/150
    - IMPRIMEUR (Me) COIGNARD (Charles) rue des Sept-Voies § Apprentissage chez Charles Coignard, 13 novembre 1644; MC/ET/XI/150
      contrat d'apprentissage; Coignard, Charles
    - CHARMOT (Jean) maître imprimeur à Paris § Mariage de Mathurin LAMY, compagnon imprimeur demeurant à l'enseigne du Pilier vert, rue du Mont Sainte-Geneviève, et de Marie HOUSSAYE, en présence de Jean CHARMOT, ami du futur époux., 13 novembre 1644; MC/ET/XI/150
      contrat de mariage; Charmot, Jean
    - COMPAIN (Jacques) marchand libraire § Mariage de Marie HOUSSAYE, fille de Denis HOUSSAYE maître imprimeur à Paris et de Claude COMPAIN, sa femme, en présence de Jacques COMPAIN cousin maternel., 13 novembre 1644; MC/ET/XI/150
    - COIGNARD (Charles) maître imprimeur rue des Sept-Voies § Apprentissage de Gervais BLUTEL chez Charles COIGNARD, 13 novembre 1644; MC/ET/XI/150
    - ITALIEN § Consentement par François LA LUMIA, écuyer gentilhomme ITALIEN, pensionnaire du Roi, demeurant à Paris rue d'Argenteuil, à ce que Jean Baptiste LA LUMIA, aussi écuyer ITALIEN pensionnaire du Roi, son fils, épouse Marguerite de SOULATD., 15 novembre 1644; MC/ET/XI/150
    - AUMÔNIER du Roi (conseiller et) BARREAU (Nicolas) rue de Tournon § Donation par Nicolas BARREAU, 17 novembre 1644; MC/ET/XI/150
      donation; Tournon (rue de); Barreau, Nicolas; prêtre
    - CHAMPILLON paroisse de Bussiare prés de Château-Thierry § Bail par les boursiers du collège de Beauvais, pour 9 ans, à Antoine DURENT laboureur demeurant à CHAMPILLON, des ferme, terre et seigneur du Bois des Vieilles Loges, moyennant 360 l. de loyer annuel., 17 novembre 1644; MC/ET/XI/150
    - BARREAU (Nicolas) Conseiller, aumônier du Roi, demeurant rue de Tournon, paroisse Saint-Sulpice § Donation par Nicolas BARREAU à Jean BERNARD, prêtre, docteur en théologie de la Société de Sorbonne, 17 novembre 1644; MC/ET/XI/150
      donation; Barreau, Nicolas
    - Consentement par Gabriel Mourin, maître peintre, demeurant rue Guisarde, propriétaire par sa femme, Noëlle Guerre [pour Grou, cf. no 1609], d'une maison, rue de l'Ourcine, à Pierre Collot, marchand maître boursier, demeurant rue de la Barillerie, propriétaire d'une maison attenante, à la poursuite de la construction d'un bâtiment: Collot peut utiliser le mur mitoyen en payant la moitié du sol sur lequel il est bâti et la moitié des matériaux qui seront estimés par Pierre Marie, juré du roi ès oeuvres de maçonnerie, qu'ils ont choisi comme arbitre., 21 novembre 1644; MC/ET/XI/150
      Documents du Minutier central concernant les peintres, sculpteurs et graveurs au XVIIe siècle (1600-1650), par Marie-Antoinette Fleury et Martine Constans, tome II [études XI à XX, 2445 actes], Paris, Archives nationales, 2010, notice n°1612 (instrument de recherche imprimé dématérialisé, certaines notices sont plus détaillées dans la version intégrale accessible en ligne par la rubrique 'Autres instruments de recherche', voir contexte dans le Plan d’orientation général - Notaires de Paris, guides thématiques du Minutier).
    - Marché d'orgues pour Saint-Médard par Christophe du Bois., 25 novembre 1644; MC/ET/XI/150
      'Devis pour l'orgue qu'il convient faire et faconner pour l'eglize paroisialle Sainct-Medart ès faulxbourgs Sainct-Marcel, par Cristophe du Bois, facteur d'orgue.
      Premierement, la montre de huict piedz suivant le fus et buffect duquel a esté faict marché avec Germain Pillon, maistre menuisier; ladicte monstre sera d'estain fin, poly et bruny.
      Le bourdon: la premiere octave sera de bon bois et le reste à l'unisson de la monstre.
      Le prestan de quatre piedz à l'octave de la monstre, les thuiaulx seront l'estoffe.
      La doublette de deux piedz à l'octave du prestan, les thuiaulx seront d'estoffe.
      La fourniture de cinq thuiaulx sur chacune marche; le premier thuiau de deux piedz à l'unission de la doublette; les thuaux d'estoffe.
      La sainballe de quatre thuiautx sur chacune marche, les premiers thuiaulx seront à l'octave du premier thuiau, la fourniture sera d'estoffe.
      Tous les susdictz jeux serviront pour le plain jeu.
      Le nazart de pareille estoffe.
      Le cornet de cinq thuiaux de pareille estoffe, commenceant en C 1 au milieu du clavier et finissant en C 1 tout en hault.
      La tierse sera de grose taille qui fera la tierce contre; la doublette de pareille estoffe.
      La trompette de huict piedz à l'unisson de la monstre; les corps d'estain, les piedz d'estoffe, les anches de cuivre, le registre coupé.
      Le clairon de quatre piedz à l'octave de la trompette, le corps d'estain les piedz d'estoffe, les anches de cuivre, le registre coupé.
      La voix humaine sonnant huict piedz, les corps d'estain, les piedz d'estoffe les hanches de cuivre, le registre coupé.
      Plus une fluste bouché de deux piedz sonnant quatre piedz de gros taille faicte d'estoffe.
      Ung cornet contenant vingt-cinq touches sur son clavier et somier à part de cinq thuiaux sur chacune marche faict d'estoffe commenceant en C 1 millieu du clavier, lequel sera mis desoubz le sommier.
      Douze grands thuiaux de bois de grose taille ouvers de pedalle qui parlera à unison de la monstre avec le clavier par en bas et sommier à part.
      Douze thuiaux en basse trompette à l'unisson desdictes pedalles de bois, les corps seront d'estain.
      Pour faire jouer tous les susdictz jeux il convient raccommoder les deux souffletz qui sont ès mains dudict du Bois.
      Plus faire les porte-ventz convenables et mettre un tremblant avant restrain et un autre avant perdu, lesquelz seront proche le sommier.
      Un sommier neuf en deux partyes pour faire jouer l'orgue de bon bois bien secq.
      L'abrégé convenable au sommier.
      Les mouvemens tirant devant à la main de l'organiste.
      Le grand clavier de quarante-huict thouches, les touches d'ivoire et les feintes d'esbeyne.
      Le clavier du cornet à part de vingt-cinq touches, les touches d'ivoire et les feintes d'esbeyne.
      'Fut present en èa personne ledict Christophle du Bois, facteur d'orgues demeurant ès faulxbourgs Sainct-Marcel, parroisse Sainct-Medart, lequel a promis, s'est obligé et promect par ces presentes à honnorable homme Jacques Lefebvre, marchant de vin, Jean Guinet, Vincent Graffart, marchands mesgisiers, et Benigne Charles, maistre couvreur de maisons à Paris, demeurant ès faulxbourgs Sainct-Marcel, tous marguilliers de l'oeuvre et fabricque Sainct-Medart, à ce presens et acceptans, de faire et parfaire, bien et deuement, comme il appartient au dire d'ouvriers et gens à ce congnoissans, l'orgue qu'il convient faire pour ladicte eglise Sainct-Medart suivant et conformement au devis cy-devant escript, et, à ceste fin, sera tenu, ledict du Bois de fournir tous les matereaux à ce necessaires pour la façon dudict orgue, à la reserve toutesfois de l'estain qu'il conviendra pour ce faire qui sera fourny par lesdictz sieurs marguilliers, et rendre le tout faict parfaict, posé en place, jouant le tout bien en accord dans le plus bref temps que faire ce pourra après que le buffect dudict orgue sera faict, parfaict et en place et au plus tard quatre mois après que ledict buffect sera en place.
      Ce marché faict à la charge de par lesdictz sieurs marguilliers fournir ledict estain et oultre et moyennant la somme de douze cens livres tournoiz à laquelle ilz ont convenuz ensemble pour tout la fourniture des matereaulx et facon dudict orgue. Sur laquelle somme ledict sieur du Bois a confessé et confesse avoir eu et receu à plusieurs et diverses fois desdictz sieurs marguilliers par les mains dudict Guignet la somme de quatre cens livres tournoiz dont il se tient contant, et le surplus, montant à huict cens livres tournoiz, lesdictz sieurs marguilliers s'obligent et promect[ent] de le bailler et payer audict du Bois ou au porteur etc, scavoir quatre cens livres tournoiz à vingt livres tournoiz par chacunes sepmaines à commencer de ce jour d'huy jusques en fin de payement desdictes quatre cens livres tournoiz, et sur les quatre cens livres tournoiz de restant, lesdictz sieurs marguilliers seront tenuz de bailler audict du Bois ce qu'il sera necessaire pour acheter les matereaux qu'il conviendra pour ledict orgue jusqu'à la concurence desdictes quatre cens livres tournoiz; où il seroit moins que ladicte somme ausdictz matereaux ce qui restera d'icelle sera payé par lesdictz marguilliers audict du Bois après la reception dudict orgue jouant et en accord, bien et deuement comme dit est.
      Promettant etc, obligeant chacun en droict soy ledict du Bois corps et biens, renonceant etc.
      Faict et passé à Paris ès estudes des notaires soubzsignez, l'an mil six cent quarante-quatre, le vingt-cinquiesme jour de novembre avant midy, ledict Charles a declaré ne scavoir escripre ne signer et les autres ont signé:
      GUYENET Christophe DU BOIS Vincent GRAFFART J. LEFEBVRE CARTIER (notaire) HERVY (notaire)
      Documents du Minutier central concernant l'histoire de la musique (1600-1650), par Madeleine Jurgens, tome II [études XI à XX, 1900 actes], Paris, Archives nationales, 1974, p. 815 (instrument de recherche imprimé dématérialisé, certaines notices sont plus détaillées dans la version intégrale accessible en ligne par la rubrique 'Autres instruments de recherche', voir contexte dans le Plan d’orientation général - Notaires de Paris, guides thématiques du Minutier).
    - SAINT-MÉDARD église § Marché, par Christophe DUBOIS, facteur d'orgues au faubourg Saint-Marcel, aux marguilliers de l'oeuvre et fabrique de l'. .., pour la construction de l'orgue devis détaillé, 25 novembre 1644; MC/ET/XI/150
      devis; marché; Saint-Médard (église); Dubois, Christophe
    - ARMÉE du Roi en Catalogne § Transaction entre Pierre GEORGES, sieur de SAINT ANJOU et François DUFOUR, munitionnaires de l'ARMÉE du Roi en Catalogne en l'année 1641, d'une part et Louis VITRE, conseiller du Roi, commissaire de la Marine, fondé de procuration devant notaires de Barcelone par Pierre de LA CAVALLERYE, marchand à Barcelone, d'autre part (pièce jointe), 28 novembre 1644; MC/ET/XI/150
      procuration; accord